【裁判字號】    99,訴,3428
【裁判日期】    991231
【裁判案由】    誣告
【裁判全文】
臺灣臺中地方法院刑事判決              99年度訴字第3428號
公  訴  人  臺灣臺中地方法院檢察署檢察官
被      告  邱晉基
            潘榮宗
上列被告等因誣告案件，經檢察官提起公訴（99年度偵續字第32
8 號），本院判決如下：
    主  文
本件管轄錯誤，移送於臺灣屏東地方法院。
    理  由
一、公訴意旨略以：被告邱晉基、潘榮宗均明知唐曉旭並無下列
    之行為，竟意圖使唐曉旭受刑事處分，虛構此部分事實，向
    臺灣臺中地方法院檢察署提出告訴，經臺灣臺中地方法院檢
    察署檢察官認為罪嫌不足，而以98年度偵字第3645、7535號
    為不起訴處分。(一)於民國97年4 月30日，唐曉旭以電話要求
    被告潘榮宗前往臺中市○○路之鉅松營造公司，俟被告潘榮
    宗抵達該處後，唐曉旭陳稱：「你是吃藥嗎？欠打嗎？叫你
    簽就簽！」等語，另唐曉旭帶來的人則用手肘攻擊被告潘榮
    宗肚子（未成傷），以此方式恐嚇被告潘榮宗，致使被告潘
    榮宗心生畏懼，簽立面額各為新臺幣（下同）150 萬元之本
    票2 紙。(二)於97年5 月10日10時許，唐曉旭指示被告潘榮宗
    偕同被告邱晉基前往臺中市○○路某簡餐店，當場以要押走
    被告潘榮宗與被告邱晉基、要讓被告邱晉基死的很難看及要
    對被告潘榮宗與被告邱晉基之家人不利等語恐嚇被告潘榮宗
    、邱晉基，致使被告潘榮宗、邱晉基心生畏懼，由被告邱晉
    基簽發面額150 萬元之本票1 紙與土地讓渡書（將被告邱晉
    基名下坐落屏東縣長治鄉○○段705 之7 地號土地轉讓予張
    秋紫）予唐曉旭。因認被告潘榮宗、邱晉基均涉犯刑法第16
    9 條第1 項之誣告罪嫌云云。
二、按案件由犯罪地或被告之住所、居所或所在地之法院管轄，
    刑事訴訟法第5 條第1 項定有明文。又按無管轄權之案件，
    應諭知管轄錯誤之判決，並同時諭知移送於管轄法院；管轄
    錯誤之判決，得不經言詞辯論為之。刑事訴訟法第304 條、
    第307 條亦分別定有明文。查，公訴人於99年11月18日起訴
    繫屬於本院時，被告邱晉基、潘榮宗之住所均在屏東縣長治
    鄉○○村○○路12之1 號，且並未在本院轄區有任何住居地
    等情，有個人基本資料查詢結果2 紙在卷（見本院卷第19、
    20頁）。是本案繫屬於本院時，被告之住居所地均非本院轄
    區。又按刑法第169 條第1 項之誣告罪，於行為人以虛偽之
    申告到達於該管公務員時，即為成立，性質上屬即成犯之一
    種；此與在同一機會接觸而為同一性質，且有密接不斷絕關
    係之接續犯，或以一個行為持續地侵害一個法益之繼續犯行
    為均屬有間（最高法院81年度台非字第35號裁判要旨參照）
    。被告邱晉基、潘榮宗於97年7 月30日，以告訴人唐曉旭於
    97年4 月30日、5 月10日，在臺中市地區，涉嫌對渠等為恐
    嚇危害安全、恐嚇取財及妨害自由等犯行，向屏東縣政府警
    察局屏東分局提出告訴。嗣經屏東縣政府警察局屏東分局於
    97年11月10日報告臺灣屏東地方法院檢察署檢察官偵查後認
    無管轄權，經該署檢察官呈請臺灣高等法院檢察署檢察長核
    轉臺灣臺中地方法院檢察署檢察官偵查，嗣經臺灣臺中地方
    法院檢察署檢察官偵查終結，於98年4 月20日以98年度偵字
    第3645、7535號為不起訴處分，經被告邱晉基、潘榮宗聲請
    再議後，由臺灣高等法院臺中分院檢察署檢察長於98年6 月
    8 日以98年度上聲議字第1171號駁回再議確定等情，有潘榮
    宗調查筆錄、邱晉基調查筆錄、檢察官簽呈、臺灣高等法院
    檢察署98年2 月3 日檢紀崑字第0980000108號函影本、不起
    訴處分書列印本等件在卷可稽（見偵續卷第19至22、29、42
    、43頁，本院卷第21至33頁），並經本院依職權調閱臺灣臺
    中地方法院檢察署98年度偵字第3645、7535號偵查卷宗核對
    屬實。是以，被告邱晉基、潘榮宗向屏東縣政府警察局提告
    時，所涉嫌之誣告罪即已成立，其犯罪地在屏東縣，不因該
    案嗣後經臺灣屏東地方法院檢察署檢察官呈請臺灣高等法院
    檢察署檢察長核轉臺灣臺中地方法院檢察署檢察官偵查而變
    更（法務部（73）法檢(二)字第511 號法律座談會研究意見參
    照）。至於被告邱晉基、潘榮宗於97年7 月30日向屏東縣政
    府警察局報案指稱渠等於97年4 月30日、5 月10日，遭唐曉
    旭在臺中市○○路之鉅松營造公司及臺中市○○路某簡餐店
    為恐嚇取財及強制等行為，臺中市區仍非被告邱晉基及潘榮
    宗所涉誣告罪嫌之犯罪地。從而，本案繫屬本院時，被告邱
    進基、潘榮宗之住居所、所在地或犯罪地均非屬本院管轄，
    揆諸首開說明，本件檢察官向本院提起公訴自有未合，爰不
    經言詞辯論，逕為諭知管轄錯誤之判決，並移送有管轄權之
    臺灣屏東地方法院審理。另公訴意旨認被告邱晉基、潘榮宗
    虛構前揭事實，向臺灣臺中地方法院檢察署提出告訴云云，
    容有誤會，併此說明。
據上論斷，應依刑事訴訟法第304 條、第307 條，判決如主文。
中    華    民    國    99    年    12    月    31    日
                  刑事第九庭    審判長法  官  林靜芬
                                      法  官  劉敏芳
                                      法  官  柯志民
以上正本證明與原本無異。
如不服本判決應於收受判決後10日內向本院提出上訴書狀，並應
敘述具體理由；其未敘述上訴理由者，應於上訴期間屆滿後20日
內向本院補提理由書（均須按他造當事人之人數附繕本）「切勿
逕送上級法院」。
                                      書記官  鄭晉發
中    華    民    國    99    年    12    月    31    日

司法院資訊處製作；財團法人民間司法改革基金會備份。
